最高法院刑事判決　　　　　　　　　　　　　　　九十一年度台上字第七三一四號
　　上　訴　人　甲○○
　　　　　　　　乙○○
右上訴人等因偽造文書案件，不服台灣高等法院台中分院中華民國九十一年六月二十
五日第二審判決（九十年度上易字第二六五九號，起訴案號：台灣台中地方法院檢察
署八十九年度偵字第一三九七八、一一四五七、一一六六○、一二○六五、一二九三
四號），提起上訴，本院判決如左：
    主  文
原判決關於甲○○、乙○○部分撤銷，發回台灣高等法院台中分院。
    理  由
本件原判決撤銷第一審關於上訴人甲○○、乙○○部分之科刑判決，改判依牽連犯從
一重論處甲○○、乙○○共同連續攜帶兇器竊盜各罪刑，固非無見。
惟查（一）原判決認定甲○○、乙○○與朱志啟、施豐菸、呂昀奇、陳駿龍等人（以
上四人均經原審判刑確定），共同意圖為自己不法所有，及行使偽造私文書，行使偽
造、變造特種文書，行使使公務員登載不實及故買贓物之概括犯意聯絡，由甲○○負
責車籍資料之查詢、移轉登記，及變造身分證及偽造車牌，朱志啟與施豐菸、呂昀奇
負責行竊車輛，乙○○、陳駿龍則負責銷贓等分工之方式，共組竊車集團，謀議既定
，即由甲○○向不詳舊書攤購入贓物「黃朝平」、「劉福裾」、「謝正發」、「林明
吉」、「邱錦棟」、「侯懷仁」、「傅燈欽」、「黃誌銘」、「林進賢」等人之身分
證以供變造之用，並由陳駿龍、乙○○提供其本人之照片，由甲○○將之黏貼於「黃
朝平」「劉福裾」之身分證上，另以塗改姓名、年籍等資料之方式，變造「謝正發」
、「林明吉」、「邱錦棟」、「侯懷仁」、「傅燈欽」、「黃誌銘」、「林進賢」等
人之身分證，朱志啟、施豐菸於鎖定行竊目標後，即將車牌號碼告知甲○○，由甲○
○向在台中市○○○路○段二六一號十二樓之一經營「永久法律徵信機構」之黃祥禧
（經第一審判刑確定），以每筆新台幣（下同）三千元之代價，取得由不詳姓名之公
務員提供車輛之車主姓名、身分證字號、出生年月日、戶籍地址等車籍資料後，由甲
○○依查得之資料，自行偽造行車執照影本、車主身分證影本，並利用不知情之第三
人偽造車主之印章，再自行或委託不知情之監理黃牛，向各主管監理單位申報行車執
照遺失、並聲請補發之方式將如原判決附表（下稱附表）一所示之車輛之車籍移轉登
記於人頭「劉福裾」、「黃朝平」等人名下。再命朱志啟、施豐菸、呂昀奇持其等所
有，客觀上足對人之身體、生命構成危險，可供為兇器使用之起子、扳手等物行竊車
輛，得手後或將車輛留供己用，或由乙○○持變造之「劉福裾」身分證，將竊得之小
客車售與中古車商或典當予當舖，以詐欺取財，得款後共同分贓等情。但依原判決事
實欄所載，甲○○等人所竊取之車輛多達十二輛之多，時間延至八十九年七月十五日
，但乙○○只於八十九年四月二十四日及同年五月十日兩次變賣贓車，其餘犯行均未
參與，且朱志啟、施豐菸所竊取廖懿芬、榮聖鋁材有限公司、陳逢時所有之自用小客
車，均係供彼代步之用，則乙○○之犯意究延續至八十九年五月十日止，抑或延伸至
最後一次犯行，攸關犯罪事實之認定，原判決未詳加調查，遽行判決，自有調查職責
未盡之違法。（二）依卷附之汽車過戶登記書（見第一審卷第二一八頁）所示，汽車
過戶須由原車主及新車主之簽章，而依原判決附表一所載，甲○○曾將陳金蓮之車輛
過戶於劉福裾名下，亦曾將林和生之車輛輾轉過戶於林明吉、劉福裾名下，附表一編
號三至十四，均有車輛過戶之記載。原判決只認定甲○○有偽造原車主之印章，至於
新車主之印文究係以偽造之印章所顯示，抑或單純之偽造印文，亦攸關法律之適用，
應併予釐清。（三）按車輛牌照為行車之許可憑證，為刑法第二百十二條所列之特許
證之一種。甲○○於警訊中供明其偽造車牌係作AB車之用（見七七六號警卷第九頁正
面），原判決事實欄一、（十）亦載明朱志啟於竊得廖懿芬之車輛後，改懸甲○○所
供之偽造車牌，如果無誤，則甲○○應另犯刑法第二百十二條之罪，原判決於理由中
就此部分未加論述，自有理由不備之違法。甲○○。乙○○上訴意旨分別指摘原判決
關於其等部分不當，尚非全無理由，應認其等部分有撤銷發回更審之原因。至原判決
理由五不另為無罪之諭知部分，因公訴人認與前開論罪科刑部分有裁判上一罪之關係
，爰一併發回。又本件之竊盜罪雖屬不得上訴於第三審法院之案件，但與其相牽連之
行使偽造私文書罪，係得上訴於第三審法院之案件，雖依不得上訴之重罪論處罪刑，
但依審判不可分之原則，應認全部均得上訴於第三審法院，附此明。
據上論結，應依刑事訴訟法第三百九十七條、第四百零一條，判決如主文。
中      華      民      國    九十一    年     十二     月     十九     日
                              最高法院刑事第八庭
                                  審判長法官  莊  登  照
                                        法官  洪  明  輝
                                        法官  黃  一  鑫
                                        法官  魏  新  和
                                        法官  林  秀  夫
      右正本證明與原本無異
                                              書  記  官
中      華      民      國    九十一    年     十二     月    二十四    日
